【裁判字號】    99,勞訴,134
【裁判日期】    991117
【裁判案由】    給付薪資
【裁判全文】
臺灣臺北地方法院民事判決             99年度勞訴字第134號
原      告  乙○○
訴訟代理人  陳志勇律師
複代理人    謝碧鳳律師
被      告  國際紐約人壽保險股份有限公司
法定代理人  甲○○
訴訟代理人  黃秀禎律師
複代理人    楊宗翰律師
上列當事人間給付薪資事件，本院於民國99年10月27日言詞辯論
終結，判決如下：
    主  文
原告之訴及假執行之聲請均駁回。
訴訟費用由原告負擔。
    事實及理由
一、原告起訴主張：
  (一)其受僱於被告公司擔任中華營業處經理一職，每月可領取月
    業績津貼、季管理績效、月服務津貼、伙食津貼等獎金，而
    於民國98年6月份領取之薪資及獎金為新臺幣（下同）382,
    100元，發放薪資之日期為每月15日。被告公司於98年7 月
    31藉詞原告未告知被告公司在外積欠債務，詐騙原告已違反
    業務人員合約書第23條第7款「業務人員不誠實，詐欺之行
    為或其他與公司利益相衝突之行為。」，而命原告自願離職
    ，否則開除原告，並向保險公會申報取銷本人之保險員資格
    ，原告迫於無奈提出辭呈，經原告向高雄市政府勞工局申請
    協調，請求回復工作權，惟經98年9月7日協調、98年10月8
    日調解均不成立，為此原告於98年11月24日再以高雄義民郵
    局第309號存證信函對被告公司為撤銷辭呈之意思表示，並
    表達有繼續上班之意願，而請求回復原職，而被告公司仍回
    函拒絕。
  (二)按僱用人受領勞務遲延者，受僱人無補服勞務之義務，仍得
    請求報酬，民法第487條定有明文，而本件被告公司以原告
    違反業務人員合約書第23條第7款為由違法終止兩造間僱傭
    契約，經原告多次請求回復原職，被告公司均不予理會，顯
    見被告公司受領勞務遲延，為此原告先請求被告公司給付98
    年8月1日至12月31日薪資及獎金，其中月業績津貼固定每月
    103,148元正，伙食津貼固定每月1,800元，五個月為524,
    740元(103,148＋1,800*5)，另其餘管理積效獎金、年終積
    效獎金預估為1,000,000元(實際金額待被告公司提出業績資
    料再核算)，合計1,524,740元(524,740＋1,000,000)，其餘
    部分暫予保留。
  (三)並聲明：被告應給付原告1,524,740元，及自本起訴狀繕送
    請准宣告假執行。
二、被告則以：原告業於98年7月31日自動辭職，兩造間之契約
    關係業既經原告合法終止，兩造間勞動契約之權利義務關係
    已不存在，是原告並無提供勞務之權利，而被告公司自無受
    領原告勞務之義務，更無給付薪資與獎金之義務，原告主張
    被告公司受領勞務遲延，請求被告公司給付薪資及獎金，顯
    無理由；原告不否認確實有私人債務問題，亦不否認確實與
    被告公司人員進行協商，顯見被告公司並捏造無任何不實事
    實陷其於錯誤而為意思表示，原告主張被告公司詐欺，顯無
    理由；又原告與被告協商處理時，被告曾給予原告選擇方式
    ，原告可以選擇自動辭職抑或由被告公司依據合約書約定主
    張權利，此二種方式均係合法行使權利之行為，並無任何不
    法，原告對被告公司所提出之方案可以不同意或有不同意見
    ，本件係原告選擇自動離職，被告公司並無任何不法之脅迫
    行為，原告事後主張被告公司有脅迫之情，並不足採。並聲
    明：原告之訴駁回，如受不利判決，願供擔保請准宣告免為
    假執行。
三、兩造不爭執之事實：
  (一)原告受僱於被告公司擔任中華營業處經理一職。
  (二)原告於98年7月31日以因生涯規劃為由向被告公司提出辭呈
    。
  (三)原告於98年11月24日以高雄義民郵局第309號存證信函對被
    告公司為撤銷辭呈之意思表示，並表達有繼續上班之意願，
    而請求回復原職，被告公司於98年11月25日收受該存證信函
    ；被告公司於98年11月26日回函拒絕。
四、本件原告主張其自願離職意思表示係受被告公司詐欺、脅迫
    所為，為被告所否認，並以前揭情詞置辯，是本件爭點厥為
    ：原告主張其自願離職之意思表示係受詐欺、脅迫，有無理
    由？茲析述之：
  (一)按因被詐欺或被脅迫，而為意思表示者，表意人得撤銷其意
    思表示，民法第92條第1項前段固有明文，惟主張被詐欺或
    被脅迫而為表示之當事人，應就此事實負舉證責任（最高法
    院89年上第485號判決可資參照）。又按民法上所謂詐欺，
    係欲相對人陷於錯誤，故意示以不實之事，令其因錯誤而為
    意思之表示，最高法院56年台上字第3380號判例闡釋綦詳。
    又按所謂因被脅迫而為意思表示，係指因相對人或第三人以
    不法危害之言語或舉動加諸表意人，使其心生恐怖，致為意
    思表示而言，亦有最高法院95年度台上字第2948號判決可佐
    。
  (二)原告雖主張被告公司藉詞原告未告知被告公司在外積欠債務
    ，已違反業務人員合約書第23條第7款「業務人員不誠實，
    詐欺之行為或其他與公司利益相衝突之行為。」，而命原告
    自願離職，否則開除原告，原告自願離職之意思表示係受被
    告公司詐欺、脅迫所為云云，並提出中華勞資事務基金會協
    處勞資爭議協議書影本乙份，其中記載資方（即被告公司）
    主張「勞方所告知銀行債務恐屬不實，影響工作誠信違反契
    約情節重大，給勞方選擇自願離職或遭開除，選擇自願離職
    則資方結案。」為證（見本院卷第11頁），查原告已自承被
    告公司有告知原告可於自願離職及被告開除二者之間選擇其
    一等情，則被告公司之受僱人將可能對原告採取之解僱處分
    告知原告，不論該終止勞動契約行為是否合法有據，原告若
    不同意被告公司解僱行為且不願自願離職，原告仍可依勞動
    基準法或相關法令主張自身權利，實不足認被告公司要求原
    告於二種離職方式選擇其一，即會使原告心生恐懼，非採取
    自行辭職行為不可。故原告在衡量自身利益即審酌雇主解僱
    處分或自行離職何者有利後，始填寫該辭職申請書，應認原
    告係於意思自由之情形下自請離職，並無原告所稱遭被告脅
    迫之情事。另依社會通念，若受僱人遭雇主解僱，確實對受
    僱人名譽及將來求職有所影響，原告係在自行評估解僱及自
    願離職何者有利之情形下而為自願離職之意思表示，亦無所
    謂基於錯誤而為不利於己意思表示情事，難認原告自願離職
    之意思表示係受被告詐欺。是原告自願離職之意思表示並無
    受詐欺、脅迫等意思表示不自由情事，原告主張撤銷自願離
    職之意思表示，顯屬無據。
五、綜上所述，原告主張遭被告公司詐欺、脅迫而撤銷其終止勞
    動契約之意思表示，並無理由，兩造既經合意終止勞動契約
    ，則原告請求被告公司給付薪資及獎金，即屬無據。從而，
    原告提起本件訴訟，請求被告給付原告1,524,740元，及自
    本起訴狀繕送達翌日起至清償日止，按週年利率5%計算之利
    息，即無理由，應予駁回。又原告之訴既經駁回，其假執行
    之聲請即失所附麗，應併予駁回。
六、因本案事證已臻明確，兩造其餘主張、陳述及所提之證據，
    經本院審酌後，認與判決結果不生影響，爰不一一論述，附
    此敘明。
七、結論：原告之訴為無理由，依民事訴訟法第78條判決如主文
    。
中    華    民    國    99    年    11    月    17    日
                    勞工法庭    法  官  郭美杏
以上正本係照原本作成
如對本判決上訴，須於判決送達後20日內向本院提出上訴狀。如
委任律師提起上訴者，應一併繳納上訴審裁判費。
中    華    民    國    99    年    11    月    17    日
                                書記官  林梅珍

司法院資訊處製作；財團法人民間司法改革基金會備份。
